【裁判字號】    99,上訴,995
【裁判日期】    990902
【裁判案由】    違反毒品危害防制條例等
【裁判全文】
臺灣高等法院高雄分院刑事判決         99年度上訴字第995號
上  訴  人  臺灣高雄地方法院檢察署檢察官
上  訴  人
即  被  告  甲○○
上  訴  人
即  被  告  丙○
上  訴  人
即  被  告  乙○○
上列上訴人因被告偽造文書等案件，不服臺灣高雄地方法院98年
度訴字第1240號中華民國99年3 月4 日第一審判決（起訴案號：
臺灣高雄地方法院檢察署97年度偵字第35237 號、98年度偵字第
10694 、10696 、10697 、16678 、17475 號），提起上訴，本
院依簡式審判程序判決如下：
    主  文
原判決關於甲○○部分，及丙○、乙○○犯詐欺取財罪、詐欺取
財未遂罪暨定執行刑部分，均撤銷。
甲○○共同行使偽造公文書，累犯，處有期徒刑貳年，扣案如附
表一所示之物沒收。又共同偽造公文書，累犯，處有期徒刑壹年
拾月，扣案如附表二所示之物沒收。應執行有期徒刑年陸月，
扣案如附表一、二所示之物沒收。
丙○、乙○○共同行使偽造公文書，各處有期徒刑壹年陸月，扣
案如附表一所示之物沒收。又共同偽造公文書，各處有期徒刑壹
年肆月，扣案如附表二所示之物沒收。均應執行有期徒刑貳年陸
月，扣案如附表一、二所示之物沒收。
    事  實
一、甲○○（前於民國97年間因詐欺案件，經臺灣臺中地方法院
    以97年度中簡字第2433號判處有期徒刑2 月確定，甫於97年
    11月6 日易科罰金執行完畢）、丙○及乙○○於97年8 月至
    11月間，先後經陳以哲（綽號「阿志」，由檢察官通緝中）
    、綽號「小寶」等成年男子介紹而加入渠等所組成之詐騙集
    團後，即與陳以哲、「小寶」、「胖哥」及其餘不詳之詐騙
    集團成員共同基於意圖為自己不法所有、偽造並行使公文書
    、偽造特種文書、僭行公務員職權之犯意聯絡，先後為下列
    行為：
  (一)該詐騙集團成員先於不詳時間及地點，偽造「臺灣台中地方
    法院檢察署」公印文1 枚及附表一所示之公文書3 份，並在
    上開3 份偽造之公文書上蓋用前開偽造之「臺灣台中地方法
    院檢察署」公印文各1 枚後，由不詳之詐騙集團成員於97年
    12月1 日9 時許撥打電話予戊○○○，向其訛稱：這裏是台
    中地方法院，妳因違反洗錢防制法第109 條，法院已經寄發
    3 次傳票，不處理就要被關，妳要把銀行戶頭內現金提出來
    ，寄存法院，我們會派書記官跟妳拿錢去保管，3 日後調查
    清楚就會歸還，並還妳清白，不准打電話，妳如果打電話，
    可能會被關3 至5 年云云，並傳真附表一編號1 、2 所示偽
    造之「臺灣台中地方法院檢察署傳票」及「臺灣台中地方法
    院檢察署強制性資產凍結執行書」予戊○○○而行使之，致
    戊○○○陷於錯誤而將其農會及郵局帳戶存款共新臺幣( 下
    同)60 萬元領出準備交付；而該詐騙集團成員見戊○○○已
    經受騙，隨即指示甲○○、丙○、乙○○3 人出發前往取款
    ，由乙○○負責駕駛、丙○在旁接聽電話及協助，而以不詳
    車號之車輛搭載甲○○前往戊○○○位在高雄縣永安鄉○○
    路207 號之1 住處，並於同日中午12時許抵達後，由甲○○
    下車向戊○○○自稱係前來取款之書記官，戊○○○不疑有
    他而將該60萬元現金交予甲○○，甲○○則交付附表一編號
    3 所示偽造之「台中地方法院地檢署監管科寄存收據」予戊○○○收執而行使之。甲○○取得詐欺款項後，復由乙○○
    、丙○開車搭載離去，嗣後陳以哲交付詐騙所得中之2.7 ％
    金額予甲○○作為報酬，而丙○、乙○○則平分「小寶」所
    交付新臺幣（下同）7 千元至1 萬元間不詳金額之酬勞。
  (二)該詐騙集團成員先於不詳時間及地點，偽造附表二編號6 所
    示公印文1 枚、編號4 所示服務證1 張、編號5 所示服務證
    3 張及編號2 、3 所示公文書各1 份，並在上開2 份偽造之
    公文書上蓋用前開偽造之公印文各1 枚後，由不詳之詐騙集
    團成員於97年12月18日上午10時許，撥打電話予丁○○並冒
    用銀行人員、警察及檢察官等身分向其誆稱：妳涉及洗錢案
    ，要將名下帳戶存款提領出來交由金管會保管，以免帳戶遭
    凍結云云，致丁○○誤信為真，遂與該詐欺集團成員相約於
    同日16時30分許，在高雄市三民區○○○路509 巷「大地游
    泳池」旁交付款項，丁○○並隨即至其住處附近之新光銀行
    ，欲將其帳戶存款領出交予詐欺集團成員，幸經該銀行職員
    詢明原由而提醒有遭詐騙之虞後，丁○○始驚覺有異，隨即
    報警處理，並依警指示佯裝配合交款；而此際該詐欺集團成
    員以為丁○○已經受騙，仍由「胖哥」通知丙○出發前往取
    款，並提供車號4617－WA號自用小客車及交付牛皮紙袋1 個
    ( 內裝附表二編號2 至6 所示之物) 予甲○○、丙○、乙○○，甲○○等人即循同上分工模式，駕駛該車前往該約定地
    點收款，於同日16時30分許抵達上述約定地點後，由乙○○
    、丙○2 人待在車上等待接應，甲○○則攜帶該牛皮紙袋下
    車，自稱係臺灣省法務部行政執行署監管科書記官林哲安，
    準備出示牛皮紙袋內偽造之文書及證件以取信丁○○而向其
    取款時，經在場埋伏之員警逮捕，致未能得逞，並為警扣押
    甲○○所攜帶如附表二編號1 所示供以上詐欺聯絡用之手機
    1 支及該詐騙集團所有牛皮紙袋內如附表二編號2 至6 所示
    預備供詐欺取財所用偽造之公文書、服務證、公印文等物。
    乙○○見事跡敗露，隨即駕車搭載丙○逃離現場，嗣於98年
    4 月2 日為警循線查獲而查知上情。
二、案經高雄市政府警察局三民二分局移送臺灣高雄地方法院檢
    察署檢察官偵查起訴。
    理  由
一、上開事實，業據被告甲○○、丙○、乙○○於本院審理中坦
    承不諱，並經證人即被害人戊○○○、丁○○分別於警詢及
    偵查中指訴綦詳( 警1 卷第114 至128 頁，偵5 卷第20頁)
    ，復有附表一所示偽造之公文書附卷可稽( 警1 卷第120 至
    122 頁) 及附表二所示之物( 警1 卷第18、129 至135 頁)
    扣案足憑。本件事證明確，被告等犯行洵堪認定。
二、核被告甲○○、丙○、乙○○所為，事實一(一)部分係犯刑法
    第339 條第1 項詐欺取財罪、第216 條及第211 條行使偽造
    公文書罪、第158 條第1 項僭行公務員職權罪；事實一(二)部
    分係犯刑法第339 條第3 項、第1 項之詐欺取財未遂罪、第
    211 條偽造公文書罪、第212 條偽造特種文書罪、第158 條
    第1 項僭行公務員職權罪。被告甲○○、丙○、乙○○與陳
    以哲、綽號「小寶」、「胖哥」暨其等所屬詐欺集團之不詳
    成員就以上犯行，均互有犯意聯絡及行為分擔，各應論以共
    同正犯。被告等偽造公印文之行為為偽造公文書之行為所吸
    收，偽造公文書之行為為行使偽造公文書之行為所吸收，均
    不另論罪。又事實一(二)部分，被告等已著手於詐欺取財犯罪
    行為之實施，惟並未取得任何財物或利益，應依刑法第25條
    第2 項未遂犯之規定減輕其刑。被告等所犯上開罪名，係一
    行為觸犯數罪名之想像競合關係，事實一(一)部分應從一重之
    行使偽造公文書罪處斷，事實一(二)部分應從一重之偽造公文
    書罪處斷。被告等所犯偽造並行使公文書罪、偽造特種文書
    罪、僭行公務員職權罪，起訴書雖未引論罪條文，惟該部分
    業經起訴書犯罪事實欄載明，且與公訴人起訴論罪部分，有
    牽連犯之裁判上一罪關係，本院自得併予審理。查被告甲○○前於97年間因詐欺案件，經臺灣臺中地方法院以97年度中
    簡字第2433號判處有期徒刑2 月確定，於97年11月6 日易科
    罰金執行完畢，有臺灣高等法院被告前案紀錄表可按，其於
    有期徒刑執行完畢後5 年以內，故意再犯本件有期徒刑以上
    之2 罪，均為累犯，各應依刑法第47 條 第1 項之規定，加
    重其刑。被告等所犯行使偽造公文書及偽造公文書2 罪，犯
    意各別，應分論併罰。
三、被告等犯罪事證明確，原審據以論處被告罪刑，固非無見。
    惟查：被告等所犯行使偽造公文書罪、偽造公文書罪、僭行
    公務員職權罪、偽造特種文書罪，與其等所犯詐欺取財及詐
    欺取財未遂罪間，有想像競合犯之裁判上一罪關係，原審未
    併予論罪，尚有未恰。被告等上訴意旨指摘原判決量刑過重
    ，雖無理由；惟檢察官執上述事由指摘原判決認事用法不當
    ，為有理由，自應由本院將原判決關於被告甲○○部分，以
    及被告丙○、乙○○所犯詐欺取財罪、詐欺取財未遂罪暨定
    執行刑部分撤銷改判。爰審酌被告甲○○、丙○、乙○○明
    知陳以哲、「小寶」、「胖哥」等人係詐騙集團成員，對社
    會治安危害甚鉅，竟仍參加其等所屬之詐騙集團並擔任向被
    害人取款之工作，且其手法係以司法機關偵查案件為由取信
    被害人，進而詐取財物，除侵害被害人之財產法益之外，亦
    嚴重斲傷民眾對司法機關之信賴，惡性非輕，被告等與被害
    人戊○○○雖達成民事和解，但尚未賠償被害人損失，惟念
    及其等犯後坦承犯行，態度良好，被害人丁○○受騙後因及
    時發覺有異而尚無金錢損失等一切情狀，分別量處如主文第
    2 、3 項所示之刑，以資警惕。扣案如附表一所示之物，係
    被告等與其他詐騙集團成員所共有供犯事實一(一)犯行所用之
    物，應依刑法第38條第1 項第2 款規定宣告沒收。扣案如附
    表二編號1 至5 所示之物，係被告等與其他詐騙集團成員所
    共有供犯事實一(二)犯行所用( 編號1)及預備之物( 編號2 至
    5) ， 均應依刑法第38條第1 項第2 款規定宣告沒收；扣案
    如附表二編號6 所示偽造之公印1 枚，應依刑法第219 條規
    定宣告沒收。另扣案之紅色印台1 個、牛皮紙袋1 只、黑色
    手提袋1 個，非被告等直接供本件犯行所用之物，不另宣告
    沒收，附此敘明。
四、原判決關於被告丙○、乙○○違反毒品危害防制條例部分，
    未經上訴，本院自不予論述。
據上論結，應依刑事訴訟法第369 條第1 項前段、第364 條、第
299 條第1 項前段、第273 條之1 第1 項、，刑法第28條、第33
9 條第1 項、第3 項、第216 條、第211 條、第212 條、第158
條第1 項、第25條第2 項、第55條、第47條第1 項、第51條第5
款、第38條第1 項第2 款、第219 條，刑法施行法第1 條之1 第
1 項、第2 項前段，判決如主文。
本案經檢察官方娜蓉到庭執行職務。
中    華    民    國    99    年    9     月    2     日
                  刑事第九庭    審判長法  官   莊秋桃
                                      法  官   田平安
                                      法  官   范惠瑩
以上正本證明與原本無異。
如不服本判決應於收受本判決後10日內向本院提出上訴書狀，其
未敘述上訴理由者，並得於提起上訴後10日內向本院補提理由書
狀（均須按他造當事人之人數附繕本）「切勿逕送上級法院」。
中    華    民    國    99    年    9     月    2     日
                                      書記官   戴育婷
附錄本件論罪科刑之法條：
中華民國刑法(94.02.02)第216條
（行使偽造變造或登載不實之文書罪）
行使第210 條至第215 條之文書者，依偽造、變造文書或登載不
實事項或使登載不實事項之規定處斷。
中華民國刑法(94.02.02)第211條
（偽造變造公文書罪）
偽造、變造公文書，足以生損害於公眾或他人者，處1 年以上7
年以下有期徒刑。
中華民國刑法(94.02.02)第212條
（偽造變造特種文書罪）
偽造、變造護照、旅券、免許證、特許證及關於品行、能力服務
或其他相類之證書、介紹書，足以生損害於公眾或他人者，處
1 年以下有期徒刑、拘役或 3 百元以下罰金。
中華民國刑法(94.02.02)第158條
（僭行公務員職權罪）
冒充公務員而行使其職權者，處 3 年以下有期徒刑、拘役或 5
百元以下罰金。
冒充外國公務員而行使其職權者，亦同。
中華民國刑法(94.02.02)第339條
（普通詐欺罪）
意圖為自己或第三人不法之所有，以詐術使人將本人或第三人之
物交付者，處5 年以下有期徒刑、拘役或科或併科1 千元以下罰
金。
以前項方法得財產上不法之利益或使第三人得之者，亦同。
前二項之未遂犯罰之。
附表一：
┌──┬─────────────────────┬──┐
│編號│        名                  稱            │數量│
├──┼─────────────────────┼──┤
│ 1  │臺灣臺中地方法院檢察署傳票                │1張 │
├──┼─────────────────────┼──┤
│ 2  │臺灣臺中地方法院檢察署強制性資產凍結執行書│1張 │
├──┼─────────────────────┼──┤
│ 3  │臺中地方法院地檢署監管科（寄存收據）      │1張 │
└──┴─────────────────────┴──┘
附表二：
  ┌──┬──────────┬────┐
  │編號│   扣 案 物 名 稱   │ 數量   │                                          │是否沒收及依據      │
  ├──┼──────────┼────┤
  │ 1  │手機（內插0000000000│ 1支    │                                          │依刑法第38條第1 項第│
  │    │號SIM 卡1 張）      │        │                                          │2 款及共犯責任共同原│
  ├──┼──────────┼────┤
  │ 2  │「臺灣臺北地方法院檢│ 1張    │                                          │依刑法第38條第1 項第│
  │    │察署偵查卷宗」封面  │        │                                          │2 款及共犯責任共同原│
  ├──┼──────────┼────┤
  │ 3  │「個人資料外洩授權止│ 1張    │                                          │依刑法第38條第1 項第│
  │    │付授權書」          │        │                                          │2 款及共犯責任共同原│
  ├──┼──────────┼────┤
  │ 4  │「臺灣省法務部行政執│ 1張    │                                          │依刑法第38條第1 項第│
  │    │行署監管科書記官識別│        │                                          │2 款及共犯責任共同原│
  │    │證（姓名林哲安）」  │        │                                          │則，各於甲○○、丙○│
  ├──┼──────────┼────┤
  │ 5  │「臺灣省法務部行政執│ 共3張  │                                          │不沒收              │
  │    │行署監管科書記官識別│        │                                          │                    │
  │    │證」（姓名張明文、李│        │                                          │                    │
  │    │建成、林文銘）」    │        │                                          │                    │
  ├──┼──────────┼────┤
  │ 6  │「臺灣省台北檢察署印│ 1枚    │                                          │不沒收              │
  │    │」                  │        │                                          │                    │
  └──┴──────────┴────┘

司法院資訊處製作；財團法人民間司法改革基金會備份。
